臺灣高等法院民事裁定
108年度抗字第1479號
抗  告  人  張國祐
            張維仁

            湯逢添



上列抗告人因與張秀春等間請求不動產所有權移轉登記事件，對
於中華民國108年9月9日臺灣桃園地方法院所為裁定（107年度重
訴字第212號），提起抗告，本院裁定如下： 
    主  文
原裁定關於核定抗告人張國祐、張維仁第二審訴訟標的價額部分
廢棄。
本件第二審訴訟標的價額，關於抗告人張國祐部分核定為新臺幣
陸佰柒拾玖萬壹仟玖佰捌拾元，關於抗告人張維仁部分核定為新
臺幣參佰陸拾伍萬柒仟貳佰貳拾元。
其餘抗告駁回。
抗告訴訟費用由抗告人湯逢添負擔三分之一，餘由相對人負擔。
    理  由
一、按上訴所得受之利益，應依上訴之聲明定之。計算上訴利益
    ，準用關於計算訴訟標的價額之規定。次按訴訟標的之價額
    ，由法院核定。核定訴訟標的之價額，以起訴時之交易價額
    為準；無交易價額者，以原告就訴訟標的所有之利益為準。
    法院因核定訴訟標的之價額，得依職權調查證據。以一訴主
    張數項標的者，其價額合併計算之。但所主張之數項標的互
    相競合或應為選擇者，其訴訟標的價額，應依其中價額最高
    者定之，民事訴訟法第77條之1第1項、第2項、第3項、第77
    條之2第1項分別定有明文。又按因地上權、永佃權涉訟，其
    價額以1年租金15倍為準；無租金時，以1年所獲可視同租金
    利益之15倍為準；如1年租金或利益之15倍超過其地價者，
    以地價為準。因債權之擔保涉訟，以所擔保之債權額為準；
    如供擔保之物其價額少於債權額時，以該物之價額為準，民
    事訴訟法第77條之4、第77條之6亦分別定有明文。
二、抗告意旨略以：相對人張秀春、張秀鳳（下分別以姓名稱之
    ，合稱相對人）起訴目的係請求移轉登記取得桃園市○鎮區○
    ○段000地號土地（下稱系爭土地）應有部分之所有權，故相
    對人訴請原審共同被告張國輝、抗告人張國祐、張維仁（下
    分別以姓名稱之，合稱張國輝等3人）塗銷系爭土地歷次所
    有權移轉登記及訴請抗告人湯逢添（下稱湯逢添）塗銷系爭
    土地上普通抵押權與農育權登記之聲明，均係相對人為達本
    件訴訟目的之手段與方法，雖主張之標的不盡相同，惟訴訟
    目的均仍一致，不超出終局標的範圍，訴訟標的價額應以其
    中最高之系爭土地應有部分各261,230分之60,247定之。原
    審核算抗告人應共同負擔之上訴利益，超過相對人起訴之利
    益，恐有違誤。爰提起抗告，請求廢棄原裁定等語。
三、經查：
㈠、相對人起訴主張原審共同被告張義明（下稱張義明）於88年1
    2月15日與訴外人張義雄、張鴻喜、張秀榮妹、張文華、張
    秀琴、張逢祥、張國輝、相對人簽立契約書，約定共同扶養
    父母，每人可平均取得桃園縣平鎮市（現改制為桃園市平鎮
    區）平鎮段603-12地號土地（重測後即為系爭土地）應有部
    分之所有權，惟張義明、張國輝等3人所為如附表1所示之所
    有權移轉登記行為，均係通謀而為虛偽意思表示，設定如附
    表2所示普通抵押權、農育權之行為，亦均為無權處分而不
    生效力，爰依民法第242條、第767條第1項中段規定，代位
    張義明訴請張國輝等3人塗銷系爭土地歷次所有權移轉登記
    並將系爭土地回復登記為張義明所有，及代位張義明訴請湯
    逢添塗銷上開普通抵押權、農育權之設定登記。原審判決：
    ⑴、張國輝應將系爭土地如附表1編號8所示之所有權移轉登
    記塗銷，張維仁應將系爭土地如附表1編號9、10所示之所有
    權移轉登記塗銷，均回復登記為張國祐所有。⑵、張國祐應
    將系爭土地如附表1編號6、7所示之所有權移轉登記塗銷，
    回復登記為張義明應有部分54,223分之11,749、張國輝應有
    部分54,223分之12,200、張維仁應有部分54,223分之12,200
    。⑶、張國輝應將系爭土地如附表1編號1、3所示之所有權移
    轉登記塗銷，張維仁應將系爭土地如附表1編號2、4所示之
    所有權移轉登記塗銷，張國祐應將系爭土地如附表1編號5所
    示之所有權移轉登記塗銷，均回復登記為張義明所有。⑷、
    張義明應將系爭土地應有部分各10分之1之所有權，分別移
    轉登記予張秀春、張秀鳳。⑸、張義明應給付張秀春、張秀
    鳳各新臺幣（下同）44萬5,000元，及均自107年10月23日起
    至清償日止，按年息百分之5計算之利息。⑹、湯逢添應將系
    爭土地所設定如附表2編號1、2所示之普通抵押權、農育權
    登記塗銷。⑺、相對人其餘之訴駁回。抗告人對於其不利部
    分，提起上訴。
㈡、又系爭土地之面積為2,612.3平方公尺，107年公告現值為每
    平方公尺6,000元，共有人為張國祐、張維仁、張國輝，應
    有部分分別為30分之13、30分之7、3分之1等節，此觀登記
    謄本即明（見原審調字卷第83至84頁）。另張義明、張國輝
    等3人雖陸續為如附表1所示系爭土地應有部分之所有權移轉
    登記，相對人亦訴請塗銷渠等所為歷次所有權移轉登記。然
    相對人提起本件訴訟之目的在使系爭土地回復登記為張義明
    單獨所有，將影響現在共有人之上開登記結果，足見張國祐
    、張維仁提起上訴之利益即是渠等現登記為系爭土地共有人
    而所有應有部分之所有權價值，應按各自應有部分比例所占
    面積，依相對人起訴時系爭土地公告現值計算之。是以張國
    祐上訴之第二審訴訟標的價額核定為679萬1,980元（6,000×
    2,612.3×13/30＝6,791,980）；張維仁上訴之第二審訴訟標
    的價額核定為365萬7,220元（6,000×2,612.3×7/30＝3,657,2
    20）。再就湯逢添部分，其現為系爭土地如附表2所示之抵
    押權人及農育權人。依系爭土地登記謄本所示，上開抵押權
    之擔保債權總金額為660萬元（見原審調字卷第85頁），擔
    保物即系爭土地之價值按公告現值與面積計算為1,567萬3,8
    00元（6,000×2,612.3＝15,673,800），依民事訴訟法第77條
    之6規定，此部分訴訟標的價額應以660萬元為準。又上開農
    育權每年地租為3萬元，亦有系爭土地登記謄本可稽（見原
    審調字卷第85頁），年租金15倍為45萬元（30,000×15＝450,
    000），未超過系爭土地之價值1,567萬3,800元，參照民事
    訴訟法第77條之6規定，此部分訴訟標的價額應以45萬元為
    準。故湯逢添上訴之第二審訴訟標的價額核定為705萬元（6
    ,600,000＋450,000＝7,050,000）。抗告人雖抗辯應按相對人
    所得利益即系爭土地應有部分各261,230分之60,247定之，
    然上訴與起訴之利益各自不同，上訴利益應依上訴聲明定之
    ，抗告人所辯尚非有據。
四、綜上所述，張國祐、張維仁、湯逢添提起上訴之第二審訴訟
    標的價額分別核定為679萬1,980元、365萬7,220元、705萬
    元。原裁定就張國祐、張維仁之第二審訴訟標的價額分別核
    定為1,567萬3,800元、718萬3,774元，尚有未洽。抗告意旨
    指摘原裁定此部分不當，聲明廢棄，為有理由，應由本院將
    原裁定此部分廢棄，自為裁定如主文第2項所示。原裁定就
    湯逢添之第二審訴訟標的價額核定為705萬元，核無不合。
    抗告意旨指摘原裁定此部分不當，聲明廢棄，非有理由。至
    原裁定關於命補繳裁判費部分，固屬不得抗告，然原裁定關
    於核定張國祐、張維仁之第二審訴訟標的價額部分，既經廢
    棄，命補繳裁判費部分，即失所附麗，應俟本件訴訟標的價
    額核定確定後，重新計算，併此敘明。
五、據上論結，本件抗告為一部有理由，一部無理由，爰裁定如
    主文。 
中    華    民    國   109    年    1     月    2     日
                  民事第十八庭
                        審判長法  官  吳青蓉
                              法  官  周美雲
                              法  官  賴彥魁
正本係照原本作成。
本裁定除以適用法規顯有錯誤為理由外，不得再抗告。如提起再
抗告，應於收受送達後10日內委任律師為代理人向本院提出再抗
告狀。並繳納再抗告費新臺幣1000元。
中　　華　　民　　國　　109 　年　　1 　　月　　3 　　日
                              書記官  高瑞君
附表1：
編號  登 記 日 期    收 文 字 號   登記 原因 權利人 義務人   權利範圍          卷  頁 1 100年4月11日 平資字第045360號 買賣 張國輝 張義明 6100/54223 原審訴字卷一第90至99頁 2 100年4月11日 平資字第045370號 買賣 張維仁 張義明 6100/54223 原審訴字卷一第100至106頁 3 100年4月11日 平資字第045380號 買賣 張國輝 張義明 6100/54223 原審訴字卷一第107至112頁 4 100年4月11日 平資字第045390號 買賣 張維仁 張義明 6100/54223 原審訴字卷一第113至118頁 5 100年4月11日 平資字第045400號 買賣 張國祐 張義明 18074/54223 原審訴字卷一第119至124頁 6 100年6月30日 平資字第111790號 買賣 張國祐 張義明 11749/54223 原審調字卷第95至102頁      張國輝 12200/54223 原審調字卷第95至102頁 7 100年6月30日 平資字第111800號 買賣 張國祐 張維仁 12200/54223 原審調字卷第103至108頁 8 100年8月26日 平資字第140010號 買賣 張國輝 張國祐 1/3 原審調字卷第117至123頁 9 100年8月26日 平資字第140020號 贈與 張維仁 張國祐 699/3000 原審調字卷第124至129頁 10 100年8月26日 平資字第140030號 買賣 張維仁 張國祐 1/3000 原審調字卷第130至135頁 
附表2：
編號  登 記 日 期    收 文 字 號  權利種類 權利內容 權利人 義務人 權 利 範 圍 1 102年10月16日 平資字第159720號 普通抵押權 擔保債權總金額：660萬元 債權額比例：全部 清償日期：102年11月19日 湯逢添 張國祐張國輝張維仁 全部 2 102年10月16日 平資字第159730號 農育權 地租：每年3萬元 權利價值：45萬元 存續期間：102年9月20日至           117年9月19日 湯逢添 張國祐張國輝張維仁 全部 卷頁：原審調字卷第84至85頁